【裁判字號】    97,交聲,1315
【裁判日期】    970509
【裁判案由】    違反道路交通管理處罰條例聲明異議
【裁判全文】
臺灣臺北地方法院交通事件裁定        97年度交聲字第1315號
原處分機關  交通部公路總局臺北區監理所板橋監理站
聲明異議人
即受處分人  甲○○
上列異議人即受處分人因違反道路交通管理處罰條例案件，不服
交通部公路總局臺北區監理所板橋監理站中華民國97年4月28日
所為之處分（原處分案號：板監裁字第裁41-AS0000000號），聲
明異議，本院裁定如下：
    主  文
原處分撤銷。
甲○○汽車駕駛人，爭道行駛而有機器腳踏車不在規定車道行駛
之情形，處罰鍰新臺幣壹仟捌佰元，並記違規點數壹點。
    理  由
一、按駕駛人駕駛汽車，應遵守道路交通標誌、標線、號誌之指
    示，並服從交通指揮人員之指揮；而道路交通安全規則所稱
    之「汽車」，係指在道路上不依軌道或電力架線而以原動機
    行駛之車輛（包含機器腳踏車），道路交通安全規則第90條
    、第2條第1款分別定有明文。又按汽車駕駛人，爭道行駛而
    有機器腳踏車不在規定車道行駛之情形者，處新臺幣（下同
    ）600元以上1800元以下罰鍰；汽車駕駛人，有違反道路交
    通管理處罰條例第45條情形者，除依原條款處罰鍰外，並記
    違規點數1點，道路交通管理處罰條例第45條第13款、第63
    條第1項第1款分別定有明文。
二、本件異議人即受處分人甲○○所有之車牌號碼CYG-338號重
    型機車於民國96年7月4日9時6分，行經台北市○○○路○段
    ，因行駛於禁行機車之車道，經臺北市政府警察局交通警察
    大隊（景美派出所）員警以異議人有違反道路交通管理處罰
    條例第45條第13款之違規行為，於取得拍照採證後，於96年
    7月17日填製舉發違反道路交通管理事件通知單（以下簡稱
    「舉發通知單」）舉發，異議人未於應到案日期前自動繳納
    罰鍰、到案或提出申訴，原處分機關乃依道路交通管理處罰
    條例第45條第13款及違反道路交通管理事件統一裁罰基準表
    之規定，於97年4月28日裁處異議人罰鍰1,800元。異議人於
    收受上開裁決書後，於97年4月28日提出異議，並未逾法定
    聲明異議期限，合先敘明。
三、異議意旨略以：伊沒有收到，也沒有看到郵件招領通知單，
    所以無法知悉有違規通知單，如果有訊息，知道的話，伊早
    就去繳罰單了，還會等加倍罰款再去繳嗎？罰單通知單沒有
    人會不繳的，要罰雙倍的，希望能查明，為此聲明異議云云
    。
四、經查：
  (一)異議人對於其所有之車牌號碼CYG-338號重型機車於前揭時
    、地，違規行駛於禁行機車之車道之事實，並不爭執，並有
    現場採證照片1幀及臺北市政府警察局北市警交大字第AS000
    0000號舉發通知單在卷可稽，堪予認定。
  (二)按「送達，除法規另有規定外，由行政機關依職權為之」、
    「送達由行政機關自行或交由郵政機關送達。……由郵政機
    關送達者，以一般郵遞方式為之。但文書內容對人民權利義
    務有重大影響者，應為掛號。文書由行政機關自行送達者，
    以承辦人員或辦理送達事務人員為送達人；其交郵政機關送
    達者，以郵務人員為送達人」、「送達，不能依前二條規定
    為之者，得將文書寄存送達地之地方自治或警察機關，並作
    送達通知書兩份，一份黏貼於應受送達人住居所、事務所、
    營業所或其就業處所門首，另一份交由鄰居轉交或置於該送
    達處所信箱或其他適當位置，以為送達。前項情形，由郵政
    機關為送達者，得將文書寄存於送達地之郵政機關。寄存機
    關自收受寄存文書之日起，應保存三個月」，分別為行政程
    序法第67條、第68條第1、3、4項、第74條所明文規定。
  (三)前揭舉發通知單係由舉發單位臺北市政府警察局交通警察大
    隊以掛號郵寄至異議人登記之車籍地址「臺北縣新店市○○
    路85巷33弄11號3樓」，經郵務人員於96年7月20日、7月23
    日2次投遞，因無人收信而於96年7月24日發交新店郵局招領
    ，並將郵件招領通知單置於異議人信箱，嗣因招領逾期而退
    回，經舉發單位再於96年8月22日以雙掛號郵件郵寄舉發通
    知單，郵務人員於96年8月23日、24日2次送達，因未會晤異
    議人本人，亦無受領文書之同居人、受雇人，乃於8月24日
    將該雙掛號郵件寄存於新店郵局，並作送達通知書2份，1份
    黏貼於異議人住居所信箱，1份置入該送達處所信箱，此有
    郵寄前揭舉發通知單之掛號、雙掛號信封影本各1個、臺北
    市政府警察局交通警察大隊送達證書、臺北市政府警察局交
    通警察大隊97年3月25日北市警交大執字第09731352500號函
    、臺灣郵政股份有限公司板橋郵局97年4月2日板郵字第0970
    300075號函在卷可稽，足見本件舉發通知單係依前揭行政程
    序法之規定而寄存送達，前揭舉發通知單自屬已合法送達於
    異議人無誤。
  (四)雖異議人辯稱伊沒有收到，也沒有看到郵件招領通知單，所
    以無法知悉有違規通知單云云，然前揭舉發通知單既先經掛
    號郵寄，因招領逾期而退回，後以雙掛號郵寄，又經郵務人
    員依前揭行政程序法之規定，將該雙掛號郵件寄存於新店郵
    局，並作送達通知書2份，1份黏貼於異議人住居所信箱，1
    份置入該送達處所信箱，而異議人之住所仍設於該處，自無
    可能均未收到任何郵件招領通知或送達通知書，縱其未親自
    收到郵件招領通知單，亦對已依行政程序法規定而完成之合
    法送達不生影響，其異議自無理由。
  (五)綜上所述，原處分機關依道路交通管理處罰條例第45條第13
    款及違反道路交通管理事件統一裁罰基準表之規定裁處罰鍰
    1800元，固非無見。惟按汽車駕駛人有違反道路交通管理處
    罰條例第45條第13款之行為者，尚須依同條例第63條第1項
    第1款之規定並予記違規點數1點。本件異議人除為上開機車
    之所有人外，亦為違規之駕駛人，原處分機關漏未於裁決書
    之處罰主文欄上記違規點數1點，即難認為允恰，故異議人
    之異議雖無理由，惟原處分既有不當之處，自應由本院將原
    處分撤銷，並依據道路交通管理處罰條例第45條第13款、第
    63條第1項第1款之規定，另裁處如主文第2項所示，以資適
    法。
據上論斷，應依道路交通案件處理辦法第20條前段，裁定如主文
。
中    華    民    國    97    年    5     月    9     日
                      交通法庭法  官  林春鈴
以上正本證明與原本無異
如不服本裁定應於送達後5日內向本院提出抗告狀
                              書記官  黃鈴容
中    華    民    國    97    年    5     月    9     日


司法院資訊處製作；財團法人民間司法改革基金會備份。
